臺灣板橋地方法院刑事判決　　　　　　　96年度訴字第615 號
公　訴　人　台灣板橋地方法院檢察署檢察官
被　　　告　甲○○
選任辯護人　王存淦律師
上列被告因違反毒品危害防制條例等案件，經檢察官分別提起公
訴（95年度偵字第23252 號、96年度偵字第5293號），本院合併
審理，茲判決如下：
    主      文
甲○○意圖販賣而持有第三級毒品，處有期徒刑參年陸月，扣案
Ｋ他命壹包（淨重零點貳柒公克）沒收之。又販賣第三級毒品，
處有期徒刑伍年陸月，扣案一粒眠陸顆沒收之，未扣案之販賣所
得財物新台幣肆佰元沒收之，如全部或一部不能沒收時，以其財
產抵償之。又販賣第二級毒品，處有期徒刑柒年陸月，扣案之搖
頭丸壹顆沒收銷燬之；扣案一粒眠拾顆沒收之。應執行有期徒刑
拾陸年肆月，扣案搖頭丸壹顆沒收銷燬之，扣案Ｋ他命壹包（淨
重零點貳柒公克）、一粒眠拾陸顆均沒收之，未扣案之販賣所得
財物新台幣肆佰元沒收之，如全部或一部不能沒收時，以其財產
抵償之。
其餘被訴販賣第三級毒品予不特定之人部分無罪。
    事      實
一、甲○○明知愷他命（即俗稱Ｋ他命）、Nimetazepam （即俗
    稱之一粒眠）係毒品危害防制條例所列管之第三級毒品，Ｍ
    ＤＭＡ（即俗稱之搖頭丸）則係毒品危害防制條例所列管之
    第二級毒品，非經許可，不得持有、販賣：
（一）甲○○因欲施用Ｋ他命，於民國95年10月間，向真實年籍
      、姓名不詳之成年男子購入Ｋ他命施用後，因有剩餘，詎
      竟基於意圖販賣以營利之犯意，而持有Ｋ他命一包（淨重
      0.27公克）。而於同年月9 日凌晨2 時許，在台北縣永和
      市○○路○段120 號地下室之「TEMPO 舞廳」，向該舞廳
      內不詳姓名之舞客兜售時，為該舞廳服務生乙○○發現趨
      前制止，報警處理，為警當場扣得前開Ｋ他命1 包、分裝
      袋94個。
（二）甲○○又於96年3 月間，因其高職同學洪誌蓬向其詢問有
      無毒品可供施用，竟基於販賣第三級毒品一粒眠以營利之
      意圖，向真實年籍、姓名不詳之成年男子，以每顆新台幣
      （下同）35元之價格購入後，於96年3 月2 日，以其所持
      用之0000000000號行動電話撥打0000000000號行動電話予
      洪誌蓬，談妥交易數量、價格，時間、地點，於同日在台
      北縣永和市「智光商職」前，將一粒眠十顆以400 元之價
      格販賣予洪誌蓬牟利。
（三）而洪誌蓬於取得前開一粒眠後，因另向他人購買毒品無著
      ，再於96年3 月4 日凌晨，以電話向當時在「TEMPO 舞廳
      」之甲○○詢問有無毒品，甲○○遂另起販賣第二級毒品
      搖頭丸、第三級毒品一粒眠以營利之犯意，向該舞廳另名
      真實年籍、姓名不詳之成年男子購入搖頭丸一顆、一粒眠
      十顆，再於同日凌晨1 時20分許，在「TEMPO 舞廳」前，
      以搖頭丸每顆400 元、一粒眠每顆40元之代價，販售搖頭
      丸一顆、一粒眠十顆予洪誌蓬，旋為警當場查獲，自洪誌
      蓬身上扣得搖頭丸一顆、一粒眠十六顆，惟洪誌蓬尚未交
      付現金予甲○○。
二、案經台北縣政府警察局永和分局、台北市政府警察局士林分
    局報告台灣板橋地方法院檢察署檢察官分別偵查起訴。
    理      由
壹、按一人犯數罪者，為相牽連之案件；又數同級法院管轄之案
    件相牽連者，得合併由其中一法院管轄。刑事訴訟法第6 條
    第1 項、第7 條第1 款分別定有明文。查本件被告甲○○一
    人犯數罪，雖經檢察官分別提起公訴，然揆諸上開規定，本
    院自得合併審理，合先敘明。
貳、有罪部分：
  一、本案認定犯罪事實所用之證據，除證人洪誌蓬於本院審理
      時具結之證言，依法有證據能力外，其餘證據（包含被告
      於警詢及偵查中之供述、證人乙○○、洪誌蓬於警詢及偵
      查中之證述、被告通聯紀錄、扣案Ｋ他命、一粒眠、搖頭
      丸、鑑定報告、分裝袋、尿液檢驗報告、對照表等）經檢
      察官、被告、辯護人於本院審理時同意將該等證據資料列
      為證據調查，本院審酌上開證據資料作成時之情況，並無
      不適當之情形，且證據力並未明顯偏低，依刑事訴訟法第
      159 條之5 第1 項規定，均應具有證據能力。
  二、訊據被告甲○○固不否認有於95年10月9 日在「TEMPO 舞
      廳」為警查扣前開Ｋ他命、分裝袋；另於96年3 月2 日，
      交付一粒眠十顆予洪誌蓬，再於96年3 月4 日，交付一粒
      眠十顆、搖頭丸一顆予洪誌篷，嗣為警查扣搖頭丸一顆、
      一粒眠十六顆等事實。惟矢口否認有何犯行，辯稱：伊沒
      有販賣，當時有拿出Ｋ他命，是自己要吃的；一粒眠、搖
      頭丸是洪誌蓬打電話叫伊幫他拿，伊就幫他去舞廳跟藥頭
      買，再交給洪誌篷，伊先墊錢，他錢還沒給我，一粒眠一
      顆40元、搖頭丸一顆400 元，沒有賺差價，警察叫伊講販
      賣才可以交保云云。
  三、本院查：
  （一）上揭有關被告如何於前開時、地取得Ｋ他命後，在「
        TEMPO 舞廳」取出，為服務生乙○○發覺報警處理，再
        於前揭時、地，以一粒眠每顆40元、搖頭丸每顆400 元
        之代價，先後二次交予洪誌蓬，嗣為警查扣前開Ｋ他命
        、一粒眠、搖頭丸等事實，為被告所不否認，並經證人
        乙○○於警詢及偵查中證述明確，復有查獲照片等在卷
        可佐，且扣案Ｋ他命、一粒眠、搖頭丸等物，經送昭信
        科技股份有限公司、台北市政府警察局鑑定結果，確實
        檢出第三級毒品愷他命、Nimetazepam 、第二級毒品Ｍ
        ＤＭＡ成分，有昭信公司鑑定報告、台北市政府警察局
        鑑驗通知書附卷可參（見本院96年度訴字第615 號卷《
        以下簡稱本院615 卷》第40頁、96年度訴字第1535號卷
        《以下簡稱本院1535卷》第34頁），是被告確有持有Ｋ
        他命，及交付一粒眠、搖頭丸予洪誌蓬，為警先後扣得
        該等毒品無訛。
  （二）查證人乙○○於警詢及偵查中證稱：我是「TEMPO 舞廳
        」場內服務生，95年10月9 日凌晨2 時許，正在場內巡
        視，發現被告正向店內客人2 、3 名兜售毒品，被告有
        將毒品取出，但客人未向被告買毒品，於是我通知警方
        到場處理，當時人很多，沒有看見實際交易情形等語（
        見95年度偵字第23252 號卷《以下簡稱偵23252 卷》第
        12、46頁），審酌證人乙○○為舞廳服務生，與被告素
        不相識，而被告為該舞廳常客，若非真有兜售毒品情事
        ，證人乙○○當無得罪客人，甘冒偽證罪責，誣指被告
        之理，且被告自承當時有將Ｋ他命取出（見本院615 卷
        第64頁），核與證人乙○○於偵查中結證之情節相符，
        足認其證詞應屬真實可信，是被告確有意圖販賣而持有
        愷他命販行，應堪認定。
  （三）又被告分別於96年3 月2 日、3 月4 日，因其高職同學
        洪誌蓬向其詢問有無毒品可供施用，遂先後向藥頭購入
        一粒眠、搖頭丸，再以前開0000000000號行動電話聯絡
        洪誌蓬，在永和「智光商職」前、「TEMPO 舞廳」內，
        以一粒眠每顆40元、搖頭丸每顆400 元之價格，分別販
        賣一粒眠十顆，及一粒眠十顆、搖頭丸一顆予洪誌蓬等
        事實，迭經證人洪誌蓬於警詢、偵查及本院審理時證述
        明確（見96年度偵字第5293號卷《以下簡稱偵5293卷》
        第11、31-33 、83、84頁、本院615 卷第57-59 頁），
        核與被告前於警詢、偵查時之供述相符（見偵5293卷第
        8-9 、28-29 頁）。雖證人洪誌蓬在本院審理時一度附
        和被告辯詞，陳稱一粒眠、搖頭丸是託被告買的，被告
        沒有賺差價云云（見本院615 卷第54頁），惟於檢察官
        詰問時已改稱：3 月2 日買了還沒用完，有付錢，3 月
        4 日又跟被告買是因為想要吃多一點，被告跟我說他不
        會賺多的錢，還沒付錢等語（見本院615 卷第55-56 頁
        ），再經本院補充訊問時陳稱：跟被告拿搖頭丸、一粒
        眠是先電話聯絡，講好份量，在約定地點交錢給被告，
        偵查中所說是實在的，剛才說託被告買是因為不知道他
        有沒有在賣，錢都交給他等語（見本院615 卷第57-59
        頁），審酌證人洪誌蓬為被告高職同學，雖已於警詢及
        偵查中指認上手，基於同學情誼，仍難免事後翻供迴護
        ，此乃人之常情，惟經本院以其先後供述不一質問證人
        洪誌蓬，其既已證述其偵查中所言實在，自以其前於偵
        查中之證言可採。此外，並有扣案一粒眠、搖頭丸可資
        佐證，是被告確實以400 元、800 元之代價，二次販賣
        一粒眠、搖頭丸予洪誌蓬等情，亦堪認定。
  （四）被告雖辯稱：伊沒有販賣，當時有拿出Ｋ他命，是自己
        要吃的；一粒眠、搖頭丸是幫洪誌蓬拿云云。惟查：Ｋ
        他命之施用方式，係將Ｋ他命粉末攤平放置於平面上，
        整理成細長條狀，再以工具或直接吸入鼻內，由鼻腔黏
        膜吸收，俗稱「拉Ｋ」，此為毒品施用者之一般經驗，
        且為本院審判職權上所知，被告辯稱在人數眾多之舞廳
        內取出Ｋ他命要施用，顯與經驗法則有違，不足採信。
        另被告甫因前開涉嫌販賣Ｋ他命案件，經檢察官聲請法
        院羈押在案，出所後竟又一再出入舞廳，並先後二次交
        付一粒眠、搖頭丸予證人洪誌蓬，顯見被告平日即多次
        出入舞廳，並以買低賣高方式轉賣毒品供人施用甚明。
        被告前開所辯，核與事證不符，顯係卸責避就之詞，不
        足採信。
  （五）綜上所述，本案事證明確，被告犯行，洵堪認定。
  四、核被告所為，關於事實欄一之（一）部分，係犯毒品危害
      防制條例第5 條第3 項之意圖販賣而持有第三級毒品罪；
      關於事實欄一之（二）部分，係犯毒品危害防制條例第4
      條第3 項之販賣第三級毒品罪；關於事實欄一之（三）部
      分，則係犯毒品危害防制條例第4 條第2 項之販賣第二級
      毒品罪、第4 條第3 項之販賣第三級毒品罪。被告於事實
      欄一之（三）所載之時、地，以一販賣行為，同時觸犯販
      賣第二級毒品、第三級毒品罪名，為想像競合犯，應從一
      重之販賣第二級毒品罪論處。至被告販賣前後持有第二級
      毒品、第三級毒品之行為，為其進而販賣之高度行為所吸
      收，不另論罪。另被告所犯前開數罪，犯意各別、行為互
      殊，應予分論併罰。至公訴意旨認被告關於事實欄一之（
      一）部分，係犯毒品危害防制條例第4 條第3 項之販賣第
      三級毒品罪云云，惟查本案依證人乙○○之證言，僅能證
      明被告有意圖販賣而持有Ｋ他命，並進而兜售之行為，其
      並未目睹毒品交易過程，無法證明被告已著手於販賣犯行
      ，公訴意旨尚有未洽，惟起訴之基本社會事實同一，本院
      應依法變更起訴法條。
  五、爰審酌被告之素行、犯罪之動機、目的均僅為圖一己之私
      利、所販賣及意圖販賣而持有毒品之數量，助長毒品氾濫
      ，對於國民身體健康危害甚鉅，情節非輕，及犯罪後仍不
      知悔悟，飾詞狡辯，態度不佳等一切情狀，分別量處如主
      文所示之刑，並定其應執行之刑，以示懲儆。
  六、沒收部分：
  （一）按毒品危害防制條例第2 條第2 項規定，毒品依其成癮
        性、濫用性及對社會危害性分為四級，並就製造、運輸
        、販賣、意圖販賣而持有、以非法方法使人施用、引誘
        他人施用及轉讓等不同品項毒品之行為，分別定其處罰
        。至施用或持有第三、四級毒品，因其可罰性較低，故
        予除罪化，僅就施用及持有第一、二級毒品科以刑罰。
        惟鑑於第三、四級毒品均係管制藥品，特於同條例第11
        條之1 明定無正當理由，不得擅自持有；第18條第1 項
        後段復規定查獲之第三、四級毒品，無正當理由而擅自
        持有者，沒入銷燬之。從而，依同條例第18條第一項後
        段應沒入銷燬之毒品，專指查獲之施用、持有第三、四
        級毒品而言；倘係查獲之製造、運輸、販賣、意圖販賣
        而持有、以非法方法使人施用、引誘他人施用或轉讓之
        第三、四級毒品，既屬同條例相關法條明文規定處罰之
        犯罪行為，即非該條項應沒入銷燬之範圍。又同條例第
        19條第1 項所定「供犯罪所用或因犯罪所得之物」，係
        指犯第4 條至第9 條、第12條、第13條或第14條第1 項
        、第2 項之罪所用或所得之物，不包括毒品本身在內，
        自不得為第三、四級毒品之沒收依據（以犯第4 條第3
        項販賣第三級毒品罪為例，其供犯罪所用之物，當指「
        供販賣第三級毒品所用之物」而言；第三級毒品本身為
        販賣之標的，為遂行販賣該毒品使用之物，始屬「供犯
        罪《犯第4 條第3 項之販賣第三級毒品罪》所用之物」
        ，其理至明）。同條例對於查獲之製造、運輸、販賣、
        意圖販賣而持有、以非法方法使人施用、引誘他人施用
        及轉讓第三、四級毒品之沒收，並無特別規定，如其行
        為已構成犯罪，則該毒品即屬不受法律保護之違禁物，
        應回歸刑法之適用，依刑法第38條第1 項第1 款之規定
        沒收之（最高法院95年度台上字第511 號判決意旨參照
        ）。
  （二）查扣案之搖頭丸一顆，為查獲之第二級毒品，不問屬於
        犯人與否，應依毒品危害防制條例第18條第1 項前段規
        定宣告沒收銷燬之。又扣案之Ｋ他命一包（淨重0.27公
        克）、一粒眠十六顆，為第三級毒品，屬違禁物，應依
        刑法第38條第1 項第1 款規定宣告沒收，另未扣案現金
        四百元，則係被告販賣毒品所得財物，爰依毒品危害防
        制條例第19條第1 項規定，宣告沒收之，如全部或一部
        不能沒收時，以其財產抵償之。
參、無罪部分：
  一、公訴意旨另以：被告基於販賣第三級毒品以營利之犯意，
      先於95年9 月20日某時許、同年10月8 日凌晨1 時許，在
      台北市○○區○○路附近，向真實年籍、姓名不詳、綽號
      「阿毅」之成年男子，以每包（毛重0.7 公克）700 元之
      代價，販入第三級毒品Ｋ他命5 包、2 包後，分別於同年
      9 月25日凌晨某時許、同年10月2 日凌晨某時許、同年月
      9 日凌晨1 時許，在台北縣永和市○○路○段120 號地下
      室之「TEMPO 舞廳」，以每包1,000 元之價格，各販售第
      三級毒品愷他命2 包、3 包、1 包予舞廳內真實年籍、姓
      名不詳之不特定人牟利（共販售6 包）。因認被告另涉犯
      毒品危害防制條例第4 條第3 項之販賣第三級毒品罪嫌云
      云。
  二、按犯罪事實應依證據認定之，無證據不得認定犯罪事實；
      又不能證明被告犯罪者，應諭知無罪之判決，刑事訴訟法
      第154 條第2 項、第301 條第1 項分別定有明文。次按被
      告或共犯之自白，不得作為有罪判決之唯一證據，仍應調
      查其他必要之證據，以察其是否與事實相符，刑事訴訟法
      第156 條第2 項亦有明文。另刑事訴訟法第161 條已於91
      年2 月8 日修正公布，其第一項規定：檢察官就被告犯罪
      事實，應負舉證責任，並指出證明之方法。因此，檢察官
      對於起訴之犯罪事實，應負提出證據及說服之實質舉證責
      任。倘其所提出之證據，不足為被告有罪之積極證明，或
      其指出證明之方法，無從說服法院以形成被告有罪之心證
      ，基於無罪推定之原則，自應為被告無罪判決之諭知（最
      高法院92年台上字第128 號判例意旨參照）。
  三、本件公訴人認被告涉犯前開罪嫌，無非係以此部分事實，
      業據被告於警詢及偵查中自白在案，並有扣案Ｋ他命、分
      裝袋等件在卷可稽，為其論據。惟訊據被告堅決否認有何
      犯行，辯稱：伊沒有販賣等語。是本案之爭點即為被告有
      無前開販賣Ｋ他命犯行，本院自應就此加以審酌。
  四、本院查：
  （一）被告前雖於警詢及偵查中坦認其販賣Ｋ他命三次共六包
        ，惟事後已翻異前詞，是尚難僅憑伊先後不一之自白，
        遽認被告有何犯行。
  （二）而扣案Ｋ他命為被告意圖供販賣而持有之物，且僅能證
        明被告確有於96年3 月4 日凌晨2 時許，在「TEMPO 舞
        廳」兜售之行為，已如前述；另分裝袋為極易取得之物
        ，不論持有、施用、寄藏、運輸、販賣毒品者，均可能
        因分裝毒品而使用分裝袋，而被告於95年10月9 日為警
        查獲後，經採集其尿液檢體送驗，結果確呈Ｋ他命陽性
        反應，有台灣尖端先進生技醫藥股份有限公司尿液檢驗
        報告、對照表在卷可佐（見偵23252 卷第20、60頁），
        足證被告確有施用愷他命犯行，是該分裝袋亦尚不足為
        被告不利之認定。
  五、綜上所述，檢察官所舉之證據，不足為被告有罪之積極證
      明，無從說服法院以形成被告有罪之心證，基於無罪推定
      之原則，自應為被告此部分無罪判決之諭知。
據上論斷，應依刑事訴訟法第299 條第1 項前段、第300 條、第
301 條第1 項，毒品危害防制條例第5 條第3 項、第4 條第2 項
、第4 條第3 項、第18條第1 項前段、第19條第1 項，刑法第11
條前段、第55條、第38條第1 項第1 款、第51條第5 款，判決如
主文。
本案經檢察官彭聖斐到庭執行職務。
中　　華　　民　　國　　96    年    8     月    27    日
            刑事第六庭  審判長法　官  許仕楓
                              法　官  陳明偉
                              法　官  林鈺琅
以上正本證明與原本無異。
如不服本判決，應於收受送達後十日內向本院提出上訴書狀。
                              書記官  林蔚然
中    華    民    國    96    年    8     月    27    日
附錄本案論罪科刑法條全文
毒品危害防制條例第4 條：
  製造、運輸、販賣第一級毒品者，處死刑或無期徒刑；處無期
  徒刑者，得併科新臺幣一千萬元以下罰金。
  製造、運輸、販賣第二級毒品者，處無期徒刑或七年以上有期
  徒刑，得併科新臺幣七百萬元以下罰金。
  製造、運輸、販賣第三級毒品者，處五年以上有期徒刑，得併
  科新臺幣五百萬元以下罰金。
  製造、運輸、販賣第四級毒品者，處三年以上十年以下有期徒
  刑，得併科新臺幣三百萬元以下罰金。
  製造、運輸、販賣專供製造或施用毒品之器具者，處一年以上
  七年以下有期徒刑，得併科新臺幣一百萬元以下罰金。
  前五項之未遂犯罰之。
毒品危害防制條例第5 條：
  意圖販賣而持有第一級毒品者，處無期徒刑或十年以上有期徒
  刑，得併科新臺幣七百萬元以下罰金。
  意圖販賣而持有第二級毒品者，處五年以上有期徒刑，得併科
  新臺幣五百萬元以下罰金。
  意圖販賣而持有第三級毒品者，處三年以上十年以下有期徒刑
  ，得併科新臺幣三百萬元以下罰金。
  意圖販賣而持有第四級毒品或專供製造、施用毒品之器具者，
  處一年以上七年以下有期徒刑，得併科新臺幣一百萬元以下罰
  金。
